臺灣新竹地方法院民事裁定
111年度消債清字第1號
聲  請  人  
即債務人    朱芮稜  

代  理  人  楊佳樺律師（法扶）
相  對  人  
即債權人    玉山商業銀行股份有限公司


法定代理人  黃男州  
相  對  人  
即債權人    中國信託商業銀行股份有限公司


法定代理人  利明献  


相  對  人  
即債權人    和潤企業股份有限公司

法定代理人  劉源森  


相  對  人  
即債權人    裕融企業股份有限公司

法定代理人  嚴陳莉蓮


相  對  人  
即債權人    交通部公路總局新竹區監理所（新竹市監理站）

法定代理人  吳季娟  
相  對  人  
即債權人    勞動部勞工保險局

法定代理人  陳琄    
相  對  人  
即債權人    衛生福利部中央健康保險署

法定代理人  李伯璋  
相  對  人  
即債權人    新竹市政府稅務局

法定代理人  李世珍  
上列當事人因消費者債務清理事件聲請清算，本院裁定如下：
    主  文
聲請人甲○○自中華民國一一一年四月二十七日十一時起開始清算
程序。
命司法事務官進行本件清算程序。
    理  由
一、按協商或調解成立者，債務人不得聲請更生或清算。但因不
    可歸責於己之事由，致履行有困難者，不在此限；本條例施
    行前，債務人依金融主管機關協調成立之中華民國銀行公會
    會員，辦理消費金融案件無擔保債務協商機制與金融機構成
    立之協商，準用前2 項之規定；次按，債務人不能清償債務
    或有不能清償之虞者，得依本條例所定更生或清算程序，清
    理其債務，消費者債務清理條例（下稱：消債條例）第 151
    條第7 項、第9 項、第3 條分別定有明文。又前開法律規定
    之「但因不可歸責於己之事由，致履行有困難者，不在此限
    」，其立法意旨係基於債務清償方案成立後，應由債務人誠
    實遵守信用履行協商還款條件，惟於例外情形下發生情事變
    更，在清償期間收入或收益不如預期，致該方案履行困難甚
    或履行不能，因不可歸責於己之事由時，則仍能聲請更生或
    清算。法院開始清算程序之裁定，應載明其年、月、日、時
    ，並即時發生效力；法院裁定開始更生或清算程序後，得命
    司法事務官進行更生或清算程序，必要時，得選任律師、會
    計師或其他適當之自然人或法人一人為監督人或管理人，亦
    為消債條例第83條第1項、第16條第1項所明定。
二、聲請意旨略以：
　　聲請人前有不能清償債務之情事，積欠債務總額新臺幣（下
    同）611,819元（見調解卷第75頁），前曾與銀行前置協商
    成立，約定每月還款2,996元（見調解卷第79-81頁），惟聲
    請人患有精神疾病，無穩定工作收入，目前雖仍持續還款，
    然係由配偶代為繳納協商款項。聲請人並於111年1月間於本
    院向債權人進行債務前置調解，惟最大債權銀行玉山商業銀
    行股份有限公司未提供任何還款方案（見調解卷第153頁）
    ，以致前置調解不成立。為此，爰依消債條例請求裁定准許
    清算等語。
三、經查：
㈠、聲請人於提出本件清算之聲請前，曾於109年8月間與金融機
    構前置協商成立，約定自109年8月10日起，分79期、年利率
    5％、每月償還2,996元之還款方案，此有前置協商機制協議
    書、前置協商無擔保債務還款分配表暨表決結果在卷可稽（
    見本卷第79-81頁）。然聲請人陳報因患有持續性憂鬱症、
    創傷後壓力症、邊緣性人格障礙症等精神疾病，中斷職涯而
    無穩定工作收入，目前協商款項多由配偶代為清償，業據其
    提出門診病歷、出院病歷摘要、急診來診病歷、急診檢傷評
    估紀錄等件在卷為證（見本卷第57-62頁），依上開資料所
    示，聲請人確有長期精神狀況不穩定，自殺風險、自殘傾向
    等情事，堪認聲請人確有不可歸責於己之事由致履行有困難
    。從而，聲請人既曾與銀行債權人債務協商成立，復因不可
    歸責於己之事由致履行有困難，是其聲請清算程序，本院自
    應綜合聲請人目前全部收支及財產狀況，評估是否已不能維
    持符合人性尊嚴之最基本生活條件，而有「不能清償或不能
    清償之虞」等情。
㈡、關於聲請人之財產收入及支出部分：聲請人名下有西元2005
    、2009年出廠之車牌號碼000-0000汽車、773-EWQ機車，其
    車齡已逾使用年限，難認有清算價值，爰不予列計。此外有
    以自己為要保人之有效保險7筆，惟聲請人陳報為避免保單
    價值持續減少，已於111年3月29日申請終止保險契約，保單
    解約金約12,053元等語（見本卷第36頁），此有機車行車執
    照、中華民國人壽保險商業同業公會保險業通報作業資訊系
    統資料查詢結果表、台灣人壽終止保險契約申請書、本院依
    職權調查聲請人之稅務電子閘門財產所得調件明細表、法務
    部—高額壽險資訊連結作業在卷為證（見調解卷第25-31頁、
    本卷第13-17、47頁），是聲請人名下尚有可充清算財團分
    配之財產，先予敘明。又聲請人陳報罹患前開精神疾病，精
    神狀況時好時壞，目前接受社福機構諮商治療，迄今無法正
    常工作，僅能在家接受親友托嬰，每月領有報酬10,000元，
    未領取任何津貼或補助，並提出親友出具支付酬金證明（見
    本卷第55頁），則本院暫以債務人前開每月收入10,000元，
    作為計算債務人目前償債能力之依據；又聲請人主張其每月
    生活必要支出為17,076元、子女扶養費4,000元，總計：21,
    076元（見調解卷第73頁），並提出與前配偶協議未成年子
    女扶養費之離婚協議書在卷為佐（見調解卷第61頁）。經查
    ：聲請人所主張之上開生活支出，未逾衛生福利部公告臺灣
    省111年每人每月必要生活費，包含負擔一名子女之一半標
    準之金額（111年每月生活所必需〈必要生活費用〉數額一覽
    表，見本卷第71頁），則本件聲請人主張每月生活必要支出
    為21,076元，洵堪認定。
㈢、聲請人主張其無法清償債務，由其每月收入10,000元，扣除
    每月必要生活支出21,076元觀之，已無多餘金額可供還款，
    並據其表示需由現任配偶支應始能維持基本生活（見本卷第
    38頁），而聲請人現積欠之債務總額約752,019元（含優先
    權債務之數額），此有債權人之陳報狀、債權人清冊在卷可
    佐（見調解卷第75、109、113-115、117、121-123、125、1
    39、147頁），足見聲請人主張其有不能清償債務之情事存
    在，堪以採信。本院審酌聲請人積欠之債務數額、及其收入
    、財產、生活費用支出等狀況，堪認聲請人之經濟狀況已有
    不能清償債務之情事。從而，聲請人處於不能清償之客觀經
    濟狀態，而有藉助清算制度調整其與債權人間之權利義務關
    係而重建其經濟生活之必要。
四、綜上所述，本件聲請人為一般消費者，依其收入、財產及健
    康狀況，確有不能清償債務之情事，且未經法院裁定開始更
    生程序或許可和解或宣告破產，本院審酌聲請人每月收入扣
    除支出已無餘額，其名下尚有保單解約金約12,053元，業如
    前述，可充清算財團，應有清算實益。此外，聲請人復查無
    消債條例第6條第3項、第8條或第82條第2項所定應駁回清算
    聲請之事由存在，則聲請人聲請清算，核屬有據，自應准許
    ，並依首揭規定命司法事務官進行本件清算程序。
五、爰裁定如主文。 　　　
中    華    民    國    111      年    4    月   27   日
                  民事第二庭    法  官  陳麗芬
以上正本係照原本作成。
本件不得抗告。 
中    華    民    國    111      年    4    月   27   日
                                書記官  曾煜智